臺灣高等法院臺南分院刑事判決　　　九十三年度上訴字第三三二號　Ａ
　　　上　訴　人
　　　即　被　告　丙　○　○
　　　選任辯護人　賴　鴻　鳴　律師
右上訴人因妨害自由案件，不服中華民國九十三年四月二日台灣台南地方法院九十三
年度訴緝字第十九號第一審判決（起訴案號：台灣台南地方法院檢察署八十五年度偵
字第二六五號、八十五年度偵字第八六一九號），提起上訴，本院判決如左：
      主      文
原判決撤銷。
丙○○共同以其他非法方法，剝奪人之行動自由，處有期徒刑壹年。
      事      實
一、緣甲○○、陳傳龍（以上二人經原審各判處有期徒刑六月均緩刑確定）與乙○○
    於民國（下同）八十二年及八十三年間，合夥在台中縣大雅鄉○○路一三五號興
    建大樓銷售，甲○○、陳傳龍復分別借款新台幣（下同）二千餘萬元、九百萬元
    給乙○○，詎乙○○將上揭合夥興建大樓銷售後，竟未將銷售紅利分配給甲○○
    、陳傳龍，且未清償甲○○與陳傳龍欠款，即藏匿在台南縣永康市○○路一○三
    巷三弄廿五號，致甲○○、陳傳龍追索無著。嗣丙○○獲悉甲○○、陳傳龍急於
    找乙○○出面解決債務，乃與侯江旺（由本院判處有期徒刑一年六月確定）、林
    本源（經本院九十三年重上更(三)字第一二七號判處有期徒刑十月）共同找尋乙○○，嗣於八十四年十月初，丙○○自不知情謝鴻盛處，得悉乙○○藏住上址，丙○○即以電話聯絡甲○○，表明知悉乙○○落腳處，願幫甲○○、陳傳龍找到乙○○，然甲○○、陳傳龍必須給付找人報酬一百五十萬元。嗣經丙○○確定乙○○住在台南縣永康市○○路一○三巷三弄二五號，即以電話聯絡甲○○、陳傳龍
    ，欲渠等於八十四年十月十四日晚上，從台中駕車南下，翌日即八十四年十月十
    五日，即由丙○○導引甲○○、陳傳龍，前往乙○○上開住處，侯江旺則在該處
    守候，以防乙○○離去。甲○○、陳傳龍與丙○○、侯江旺，四人即共同基於剝
    奪人行動自由犯意，在現場守候乙○○出現，旋於八十四年十月十五日下午二時
    許，當乙○○駕駛其所有紅色龐帝克跑車出門時，甲○○、陳傳龍二人在旁守候
    ，丙○○、侯江旺二人趨前，由侯江旺以身體攔阻，並對乙○○指稱：你在台中
    欠債要不要處理，如不跟我們走，將讓你好看等語。甲○○亦對乙○○指稱：我
    與侯江旺不認識，台南地區我不熟，沒辦法幫你忙等語，侯江旺即將乙○○從其
    龐帝克跑車拉下車，並揮拳毆打乙○○（未成傷），乙○○見彼等人多，恐遭不
    測，迫於無奈，不敢反抗，遂由侯江旺捉住乙○○的手，共同將乙○○押上陳傳
    龍所駕駛吉普車，由侯江旺坐在陳傳龍所駕駛吉普車之駕駛旁前座，至乙○○則
    坐在後座中間，再由丙○○、甲○○，分坐乙○○二側，以防止乙○○逃逸，四
    人共同將乙○○押往高速公路新市○○道方向，途中丙○○再以行動電話聯絡林
    本源駕駛喜美小客車，至高速公路新市○○道等候，俟林本源駕車抵達新市○○
    道與丙○○等人會合後，林本源明知乙○○，係遭丙○○等人挾持，欲前往台中
    談判，於丙○○等人妨害自由犯行繼續進行中，竟與丙○○等四人，共同基於剝
    奪乙○○行動自由犯意，駕車搭載侯江旺，尾隨陳傳龍所駕駛吉普車，二車沿台
    一線公路，共同將乙○○，押往台中縣龍井鄉新東村甲○○不知情友人林富住處
    談判。
二、其間，甲○○、陳傳龍二人與乙○○，雙方雖尚未談妥，如何解決債務方案，但
    丙○○即向甲○○、陳傳龍表示，乙○○係渠等找到，故甲○○、陳傳龍必須交
    付一百五十萬元報酬後，始可將乙○○釋放，因甲○○、陳傳龍，一時無法籌得
    巨款，乃協議由陳傳龍簽發支票支付，彼等五人，再將乙○○，押往台中市○○
    路○段二九七號陳傳龍住處，在陳傳龍屋內，由陳傳龍簽發其所營漢麟實業有限
    公司（下稱漢麟公司）支票，面額分別為十萬元、三十萬元、五十萬元及六十萬
    元支票各一紙，合計一百五十萬元支票四紙，交丙○○作為報酬，丙○○、侯江
    旺、林本源三人，見渠等目的已達，遂於八十四年十月十五日晚上十時許，由林
    本源駕車，搭載丙○○、侯江旺離去，乙○○至此，始獲得行動自由，前後共剝
    奪乙○○行動自由，達八小時之久。
三、案經乙○○訴由台南市警察局報請台灣台南地方法院檢察署檢察官偵查起訴。
      理      由
一、訊據上訴人即被告丙○○否認右揭犯行，辯稱其沒有強押告訴人乙○○，是告訴
    人自願上車云云。惟查：
  (一)業據告訴人乙○○於警偵訊、原審及本院審理時指訴甚詳（詳警卷第九至十二頁
    ，偵查卷十八至廿一頁，原審卷十七至十九、五六至五九頁，本審卷一○四至一
    ○七頁），告訴人乙○○先後指訴情節，雖有部分不同，然對其在台南縣永康市
    ○○路住處，於駕車外出時，遭共犯侯江旺拉下車及毆打，因見侯江旺、丙○○
    、石濱、陳傳龍等，人多勢眾，恐遭不測，不敢反抗，而由丙○○等四人，挾
    持上車，前往台中途中，林本源駕車在新市○○道，與丙○○等人會合，並搭載
    侯江旺，尾隨共犯陳傳龍駕駛吉普車後，共同將其帶往台中縣大肚山龍井鄉某代
    表家中談判，再轉往台中市○○路陳傳龍住處，於陳傳龍簽發四紙支票交丙○○
    後，林本源即與丙○○、侯江旺一同離去等情，均供述一致，核與共犯甲○○、
    陳傳龍、侯江旺供述，如何帶走被害人乙○○情節相符，告訴人乙○○指稱，應
    堪採信。
  (二)參以告訴人案發時既已有自己小客車，豈有不駕駛自己小客車，反而與被告、侯
    江旺、甲○○及陳傳龍，共擠一部吉普車之理！且告訴人本即為躲避甲○○、陳
    傳龍之債務，始躲至台南縣永康市，則案發當日，告訴人見到甲○○、陳傳龍時
    ，其避之惟恐不及，豈有見著甲○○、陳傳龍，卻願意隨渠等到台中談判之理！
    再者甲○○、陳傳龍，既然以三十萬元至一百五十萬元，如此高的報酬給付被告
    、林本源及侯江旺三人，則甲○○、陳傳龍二人，斷無僅係要求被告、林本源及
    侯江旺，提供告訴人藏匿處所而已。由此可知，顯見被告、侯江旺、林本源與甲○○、陳傳龍五人，係共謀強押告訴人至台中無訛。又如被告、林本源及侯江旺
    等三人，找到告訴人後，即可取得報酬，則甲○○、陳傳龍二人，於渠等在台南
    見到告訴人時，應即可將報酬給付被告、侯江旺、林本源，何庸渠等三人，千里
    迢迢，與甲○○、陳傳龍，共同將告訴人乙○○強押至台中，再索報酬之理！
  (三)又同案共犯林本源於案發日駕車，前往中山高速公路新市○○道附近，與被告、
    侯江旺等人會合，其間侯江旺並從原搭乘陳傳龍吉普車下車，改搭乘林本源駕駛
    喜美車，並尾隨陳傳龍所駕駛搭載甲○○、丙○○、乙○○之吉普車等情，業據
    告訴人及共犯陳傳龍、甲○○、林本源及侯江旺供述無訛。又共犯林本源於警訊
    自承：案發當日中午過後，丙○○打00-0000000或 (000)000000號行動電話給我
    ，告訴我姓江的現在他們車上，要前往台中，要我自己開車，到台南縣新市○○
    道下等他，我到達時丙○○打我的行動電話說，要我載位胖胖的戴眼鏡朋友，及
    行駛省道縱貫前往台中等語（詳警卷四頁背面）。
  (四)又同案共犯陳傳龍於本院九十三年重上更(三)字第一二七號案件供稱，被告等三人
    ，當天晚上約九時至十時許，離開其住處等語（詳本院卷八六頁）。而告訴人乙○○於同案供稱，被告等人離開，我才離開陳傳龍住處，當時約晚上約十、十一
    時許等語（詳本院卷八三頁）。依此，堪認被告、林本源、侯江旺等三人，應係
    在同晚十時許，離開陳傳龍住處。又告訴人於同案供稱，其於被告三人離開後，
    即其可以隨時離開等語（本院卷八七頁）。參以告訴人於原審供稱，係石濱送
    伊去搭遊覽車回台南等語（詳原審卷十九頁）。足見告訴人供稱，被告等三人離
    去後，其行動即獲得自由，應可採信。是告訴人台自八十四年十月十五日下午二
    時許，其行動自由被剝奪，迄同晚十時許，始獲釋放，而恢復行動自由。則被告
    等人剝奪告訴人行動自由長達八小時，應可確認。
  (五)綜上所述，被告於否認犯行，委無可取。本件被告與共犯侯江旺、林本源、甲○○、陳傳龍等人，共同妨害告訴人乙○○行動自由犯行，事證明確，均堪認定。
二、核被告所為，係犯刑法第三百零二條第一項妨害自由罪。被告與甲○○、陳傳龍
    、林本源、侯江旺等人，彼此間就上開行為，有犯意聯絡及行為分擔，均為共同
    正犯。
三、原判決以被告罪證明確，因予論罪科刑，固非無見。惟查：(一)原判決對告訴人乙○○於其住處，係如何被剝奪行動自由，事實欄未詳載，理由亦未說明，自有未
    洽。(二)又告訴人乙○○，係於何時恢復行動自由，共遭被告等人剝奪行動自由多
    久，凡此關乎被告犯罪情節輕重，及犯罪行為係何時終了，原判決於事實與理由
    欄，均未敘明，致論罪科刑，失其依據，亦有未合。本件被告上訴意旨，猶執陳
    詞，否認犯罪，固無可取。然原判決既有可議，即屬無可維持，自應由本院撤銷
    改判。爰審酌被告為青壯之人，不思循正途，以取得金錢，竟貪圖巨額報酬，而
    與他人共同以扣押被害人方法逼債，手段惡劣，嚴重破壞社會秩序，使被害人受
    到莫大驚嚇，身體行動自由受到剝奪，犯罪情節匪輕，犯後復飾詞卸責，顯無具
    體悔改誠意，足認犯後態度不佳等一切情狀，量處有期徒刑一年，以資儆懲。
據上論斷，應依刑事訴訟法第三百六十九條第一項前段、第三百六十四條、第二百九
十九條第一項前段，刑法第二十八條、第三百零二條第一項，罰金罰鍰提高標準條例
第一條前段，判決如主文。
本案經檢察官楊治宇到庭執行職務。
中    華    民    國      九十三      年      六      月      十七      日
                                  臺灣高等法院臺南分院刑事第六庭
                  審判長法官  蔡    崇    義
                                            法官  許    進    國
                                            法官  董    武    全
右正本證明與原本無異。
如不服本判決，應於判決送達後十日內向本院提出上訴狀，其未敘述理由者並應於提
出上訴狀後十日內向本院補提理由書（應附繕本)。
                                      法院書記官  黃    全    忠
中    華    民    國      九十三      年      六      月      二十三    日
附錄法條：
刑法第三百零二條第一項
私行拘禁或以其他非法方法，剝奪人之行動自由者，處五年以下有期徒刑、拘役或三
百元以下罰金。
